---
title: 'Parameter Estimation of Merton models'
author: "S.Mori"
date: "2019年9月2日"
output: html_document
---

```{r setup, include=FALSE}
knitr::opts_chunk$set(echo = TRUE)
rm(list=ls())
library(MASS)
library(rstan)
library(mvtnorm)
library(misc3d)
library(cubature)
source("function.R")
options(width=120)
rstan_options(auto_write=TRUE)
options(mc.cores=parallel::detectCores())
```

## Data

```{r echo=FALSE}
M<-read.csv("M.csv")
S<-read.csv("SP.csv")
J<-read.csv("RDB200103.csv")
data<-list()
Ts<-c()
data[[1]]<-M[,5:4]
data[[2]]<-S[,2:3]
data[[3]]<-M[62:98,5:4]
data[[4]]<-S[10:37,2:3]
data[[5]]<-M[71:98,5:4]
data[[6]]<-M[,c(6,3)]
data[[7]]<-M[62:98,c(6,3)]
data[[8]]<-S[10:37,4:5]
data[[9]]<-S[,4:5]
data[[10]]<-M[,c(7,2)]
data[[11]]<-M[62:98,c(7,2)]
data[[12]]<-M[71:98,c(7,2)]
n<-10000
for(i in 13:19){
data[[i]]<-cbind(rep(n,nrow(J)),round(n*0.01*J[,i-12]))
}
Ts<-c()
I<-19
for(i in 1:I) Ts[i]<-nrow(data[[i]])

d<-list()
for(i in 1:I) d[[i]]<-list(T=Ts[i],n_t=data[[i]][,1],k_t=data[[i]][,2])

titles<-c("Moody's,ALL:1920-2017","S&P:1981-2017","Moody’s ALL:1981-2017","S&P:1990-2017","Moody’s,ALL:1990-2017","Moody’s,SG:1920-2017","Moody’s,SG:1981-2017","S&P,SG:1990-2017","S&P,SG:1981-2017","Moody’s,IG:1920-2017","Moody’s,IG:1981-2017","Moody's,IG:1990-2017","RDB:ALL","RDB:Const.","RDB:Sales","RDB:Real Estate","RDB:FOOD","RDB:Service","RDB:Manu.")

t_RDB<-seq(from=as.Date("2001-03-31"),to=as.Date("2017-12-30"),by="month")
```


- Moody's and S&P Data


```{r}
2017-1920
```


```{r echo=FALSE}
plot(1920:2018,data[[1]][,2]/data[[1]][,1],type="l",lwd=2,main="Moody's and S&P Default rate Time Series Data",xlab="year",ylab="Defaults/Obligors",ylim=c(0,0.2))
points(1920:2018,data[[6]][,2]/data[[6]][,1],type="l",lty=2,lwd=2)
points(1920:2018,data[[10]][,2]/data[[10]][,1],type="l",lty=3,lwd=2,col=4)
points(1981:2018,data[[2]][,2]/data[[2]][,1],type="l",lty=1,lwd=2,col=2)
points(1981:2018,data[[9]][,2]/data[[9]][,1],type="l",lty=2,lwd=2,col=2)
legend("topright",horiz=FALSE,legend=c(titles[1],titles[6],titles[10],titles[2],titles[9]),col=c(1,1,4,2,2),lty=c(1,2,3,1,2),cex=0.8)
```

- RDB Data

```{r echo=FALSE}
plot(t_RDB,data[[13]][,2]/data[[13]][,1],type="l",lwd=2,main="RDB2001/03- Default rate Time Series Data",xlab="year",ylab="Default rate",ylim=c(0,0.05),col=1)
points(t_RDB,data[[14]][,2]/data[[14]][,1],type="l",col=2)
points(t_RDB,data[[15]][,2]/data[[15]][,1],type="l",col=3)
points(t_RDB,data[[16]][,2]/data[[16]][,1],type="l",col=4)
points(t_RDB,data[[17]][,2]/data[[17]][,1],type="l",col=5)
points(t_RDB,data[[18]][,2]/data[[18]][,1],type="l",col=6)
points(t_RDB,data[[19]][,2]/data[[19]][,1],type="l",col=7)
legend("topright",horiz=FALSE,legend=titles[13:19],col=1:7,lty=1,cex=0.8)
```


## 平均デフォルト率


```{r echo=FALSE}
lambda_avg<-c()
I<-19
for(i in 1:I){
lambda_avg[i]<-round(sum(data[[i]][,2])/sum(data[[i]][,1]),3)
}  
```






## デフォルト相関のモデル化:Merton Model

- $\lambda$：デフォルト確率

- $\rho$:アセット相関


$$
S,\xi_i \sim \mbox{N}(0,1^2)
$$

- 内部状態変数$X_i \sim \mbox{N}(0,1)$

$$
X_i\equiv \sqrt{\rho}S+\sqrt{1-\rho}\xi_i \sim \mbox{N}(0,1^2)
$$

- $\vec{x}=(X_1,\cdots,X_n)^{T}$の同時分布：1-Factor Normal Model

$$
\vec{x}=(X_1,\cdots,X_n)^{T}\sim \mbox{N}_{n}(\vec{0},\Sigma)
$$



$$
\Sigma = \left(\begin{array}{ccccc}
1 & \rho & \rho &\cdots  & \rho \\   
\rho  & 1 & \rho & \cdots & \rho \\
\rho & \rho & 1  & \cdots & \rho \\
\vdots & \vdots & \vdots & \ddots  & \vdots \\
\rho & \rho & \rho & \cdots  & 1
 \end{array}\right)
$$


- デフォルト変数$D_i\in \{0,1\}$


$$
D_i=\theta(\Phi^{-1}(\lambda)-X_i)
$$


- 条件つきデフォルト確率$p(S)$

$$
p(S)=\lambda(S)=P(D_i=1|S)=\Phi\left(\frac{\Phi^{-1}(\lambda)-\sqrt{\rho}S}{\sqrt{1-\rho}}\right)
$$



- 同時デフォルト確率

$$
P(D_i=1 \cap D_j=1)=\Phi_2(\Phi^{-1}(\lambda),\Phi^{-1}(\lambda),\rho)
>\lambda^2=P[D_t]P[D_s] 
$$

- デフォルト相関$\rho_{D}$

$$
\rho_{D}\equiv \frac{P(D_i=1 \cap D_j=1)-\lambda^2}{\lambda(1-\lambda)}
$$



$$
\rho_{D}=\frac{\Phi_2(\Phi^{-1}(\lambda),\Phi^{-1}(\lambda),\rho)-\lambda^2}{\lambda(1-\lambda)}
$$



```{r}
rho2rho_D<-function(rho,lambda){
  Sigma<-matrix(c(1,rho,rho,1),2,2)
  q<-qnorm(lambda)
  rho_D<-(pmvnorm(upper=c(q,q),mean=c(0,0),sigma=Sigma)[1]-lambda^2)/(lambda*(1-lambda))
  return(rho_D)  
}
f05<-function(rho) rho2rho_D(rho,0.5)
f001<-function(rho) rho2rho_D(rho,0.01)
f_05<-Vectorize(f05)
f_001<-Vectorize(f001)
curve(f_05,xlim=c(0,0.9999),xlab=expression(paste(rho)),ylab=expression(rho[D]),n=200,lwd=2)
curve(f_001,add=TRUE,col=2,n=200,lwd=2)
legend("topleft",legend=c("lambda=0.5","lambda=0.01"),col=1:2,lwd=2)
```




## Meron Model


$$
P(k,N|S)=\left(\begin{array}{c} N \\ k \end{array}\right)p(S)^{k}(1-p(S))^{N-k}
$$



$$
P(k,N)=\int p(k,N|S)f_{N(0,1^2)}(S)dS
$$





```{r echo=FALSE}
N<-100;theta<-0.5;rho=0.1
plot((0:N),dbinom(0:N,N,theta),type="h",col=rgb(1,0,0,alpha=0.3),lwd=5,xlab="k",ylab="P(k|N=100)*N",ylim=c(0,0.1))
points((0:N),Vectorize(P_k)(0:N,N,theta,rho),type="h",col=rgb(0,0,1,alpha=0.3))
legend("topright",legend=c("Bin(N=100,0.5)","Merton(N=100,0.5,0.1)"),col=c(rgb(1,0,0,alpha=0.3),rgb(0,0,1,alpha=0.3)),pch=15,cex=1)
```



```{r echo=FALSE}
N<-100;theta<-0.1;rho=0.1
plot((0:N),dbinom(0:N,N,theta),type="h",col=rgb(1,0,0,alpha=0.3),lwd=5,xlab="k",ylab="P(k|N=100)*N",ylim=c(0,0.15))
points((0:N),Vectorize(P_k)(0:N,N,theta,rho),type="h",col=rgb(0,0,1,alpha=0.3))
legend("topright",legend=c("Bin(N=100,0.1)","Merton(N=100,0.1,0.1)"),col=c(rgb(1,0,0,alpha=0.3),rgb(0,0,1,alpha=0.3)),pch=15,cex=1)
```


- Log Likelihood

$$
\log L(\lambda,\rho)=\sum_{t=1}^{T}\ln P(k_{t},N_t)
$$


- Most-Likelihood Estimation




```{r eval=FALSE}
lambda_Merton<-c()
rho_Merton<-c()
SE_lambda_Merton<-c()
SE_rho_Merton<-c()
logL_Merton<-c()
I<-19




for(i in 1:I){
k<-data[[i]][,2]
N<-data[[i]][,1]

f<-function(x){
if(x[2]>=0 & x[2]<1 & x[1]>0 & x[1]<1){
ans<-0
for(t in 1:length(k)){
 ans<-ans+log(P_k(k[t],N[t],x[1],x[2]))
}
}
else{
ans<-(-10000)
}  
return(ans)
}

res<-optim(c(0.01,0.01),hessian=TRUE,f,control=list(fnscale=-1))

out<-round(c(res$value,res$par,sqrt(-eigen(solve(res$hessian))$values)),4)　　# 対数尤度,最尤推定値と標準誤差
lambda_Merton[i]<-out[2]
SE_lambda_Merton[i]<-out[4]
rho_Merton[i]<-out[3]
SE_rho_Merton[i]<-out[5]
logL_Merton[i]<-out[1]
}
save(lambda_Merton,rho_Merton,logL_Merton,SE_lambda_Merton,SE_rho_Merton,file="Merton.RData")
```






## Results:Summary




```{r echo=FALSE}
load("Merton.RData")
data.frame(titles,lambda_avg,lambda_Merton,SE_lambda_Merton,rho_Merton,SE_rho_Merton,logL_Merton)
```


## t-copula case



- 内部状態変数$\xi_i,S \sim \mbox{N}(0,1),Z\sim \chi^2(\nu)$

$$
Z\sim \chi^2(\nu)
$$


$$
X_i\equiv \frac{\sqrt{\rho}S+\sqrt{1-\rho}\xi_i}{\sqrt{Z/\nu}} \sim \mbox{t}(\nu)
$$

- $\vec{x}=(X_1,\cdots,X_n)^{T}$の同時分布：1-Factor t-copula Model

$$
\vec{x}=(X_1,\cdots,X_n)^{T}\sim \mbox{t}_{n}(\nu,\Sigma)
$$



$$
\Sigma = \left(\begin{array}{ccccc}
1 & \rho & \rho &\cdots  & \rho \\   
\rho  & 1 & \rho & \cdots & \rho \\
\rho & \rho & 1  & \cdots & \rho \\
\vdots & \vdots & \vdots & \ddots  & \vdots \\
\rho & \rho & \rho & \cdots  & 1
 \end{array}\right)
$$

- デフォルト変数$D_i\in \{0,1\}$


$$
D_i=\theta(\Phi_{t(\nu)}^{-1}(\lambda)-X_i)
$$


- 条件つきデフォルト確率$p(S,z)$

$$
p(S,Z)=\lambda(S,Z)=P(D_i=1|S,Z)=\Phi\left(\frac{\sqrt{\frac{Z}{\nu}}\Phi_{t(\nu)}^{-1}(\lambda)-\sqrt{\rho}S}{\sqrt{1-\rho}}\right)
$$



- 同時デフォルト確率

$$
P(D_i=1 \cap D_j=1)=\Phi_{t}(\Phi_{t(\nu)}^{-1}(\lambda),\Phi_{t(\nu)}^{-1}(\lambda),\rho)
>\lambda^2=P[D_t]P[D_s] 
$$


- デフォルト相関$\rho_{D}$

$$
\rho_{D}\equiv \frac{P(D_i=1 \cap D_j=1)-\lambda^2}{\lambda(1-\lambda)}
$$



```{r}
rho2rho_D_t<-function(rho,lambda,nu){
  Sigma<-matrix(c(1,rho,rho,1),2,2)
  q<-qt(lambda,nu)
  rho_D<-(pmvt(upper=c(q,q),corr=Sigma,df=nu)[1]-lambda^2)/(lambda*(1-lambda))
  return(rho_D)  
}
f05<-function(rho) rho2rho_D_t(rho,0.5,6)
f001<-function(rho) rho2rho_D_t(rho,0.01,6)
f_05<-Vectorize(f05)
f_001<-Vectorize(f001)
curve(f_05,xlim=c(0,0.9999),xlab=expression(paste(rho)),ylab=expression(rho[D]),n=200,lwd=2)
curve(f_001,add=TRUE,col=2,n=200,lwd=2)
legend("topleft",legend=c("lambda=0.5","lambda=0.01"),col=1:2,lwd=2)
```

$$
\lambda=\int_{-\infty}^{\infty}\lambda(S)\phi(S)dS
$$

```{r}
lambda<-0.1
nu<-6
rho<-0.5
lambda_S<-function(lambda,rho,S) pnorm((qnorm(lambda)-sqrt(rho)*S)/sqrt(1-rho))
integrate(f<-function(S) lambda_S(lambda,rho,S)*dnorm(S),-Inf,Inf)
```

$$
P(k|n,\lambda,\rho)=\int_{-\infty}^{\infty}\mbox{Binom}(n,k,\lambda(S))\phi(S)dS
$$


```{r}
lambda<-0.1
rho<-0.6
n<-100
sum(mapply(0:n,FUN=f<-function(k) P_k(k,n,lambda,rho)))
```







$$
1=\int d\vec{x} \phi_{n}(\vec{x},\Sigma)
$$



```{r}
rho<-0.6
Sigma<-matrix(c(1,rho,rho,1),2,2)
adaptIntegrate(f<-function(x) dmvnorm(x,sigma=Sigma),c(-Inf,-Inf),c(Inf,Inf))$integral
Sigma<-matrix(c(1,rho,rho,rho,1,rho,rho,rho,1),3,3)
adaptIntegrate(f<-function(x) dmvnorm(x,sigma=Sigma),c(-Inf,-Inf,-Inf),c(Inf,Inf,Inf))$integral
#Sigma<-matrix(c(1,rho,rho,rho,rho,1,rho,rho,rho,rho,1,rho,rho,rho,rho,1),4,4)
#adaptIntegrate(f<-function(x) dmvnorm(x,sigma=Sigma),c(-Inf,-Inf,-Inf,-Inf),c(Inf,Inf,Inf,Inf))$integral
```


$$
\lambda=\int_{-\infty}^{\infty}\int_{0}^{\infty}\lambda(S,Z)\phi(S)f_{\chi^2(\nu)}(Z)dSdZ
$$

```{r}
lambda<-0.1
nu<-6
rho<-0.5
lambda_S_Z<-function(lambda,rho,nu,S,Z) pnorm((sqrt(Z/nu)*qt(lambda,nu)-sqrt(rho)*S)/sqrt(1-rho))
adaptIntegrate(f<-function(x) lambda_S_Z(lambda,rho,nu,x[1],x[2])*dnorm(x[1])*dchisq(x[2],nu),c(-Inf,0),c(Inf,Inf))$integral
```







## tMeron Model


$$
P(k,N|S,Z)=\left(\begin{array}{c} N \\ k \end{array}\right)p(S,Z)^{k}(1-p(S,Z))^{N-k}
$$



$$
P(k,N)=\int_{-\infty}^{\infty} dS\int_{0}^{\infty} dZp(k,N|S,Z)\phi(S) f_{\chi^2(\nu)}(Z) 
$$



```{r}
P_k_S_Z<-function(k,n,lambda,rho,nu,S,Z) dbinom(k,n,lambda_S_Z(lambda,rho,nu,S,Z))

P_k2<-function(k,n,lambda,rho,nu=6) adaptIntegrate(f<-function(x)P_k_S_Z(k,n,lambda,rho,nu,x[1],x[2])*dnorm(x[1])*dchisq(x[2],nu),c(-Inf,0),c(Inf,Inf))$integral

P_k3<-function(k,n,lambda,rho,nu=6,N=1e4,seed=1){
set.seed(seed);S<-rnorm(N);Z<-rchisq(N,nu)
return(mean(dbinom(k,n,lambda_S_Z(lambda,rho,nu,S,Z))))
}
```




```{r}
lambda<-0.1
rho<-0.6
nu<-3
n<-100
t<-proc.time()
P_k_100_01_06_6<-mapply(0:n,FUN=f<-function(k) P_k2(k,n,lambda,rho,nu))
proc.time()-t
t<-proc.time()
P_k_100_01_06_6_2<-mapply(0:n,FUN=f<-function(k) P_k3(k,n,lambda,rho,nu,1e6,1))
proc.time()-t
t<-proc.time()
P_k_100_01_06<-mapply(0:n,FUN=f<-function(k) P_k(k,n,lambda,rho))
proc.time()-t
```


```{r}
title=expression(paste(lambda,"=0.1,",rho,"=0.6"))
plot(0:n,P_k_100_01_06_6,type="h",xlim=c(0,100),ylim=c(0.001,0.6),log="y",xlab="k",ylab="P(k)",main=title,col=4,lwd=2)
points((0:n)+0.3,P_k_100_01_06,type="h",col=2,lwd=2)
points((0:n)+0.6,P_k_100_01_06_6_2,type="h",col=3,lwd=2)
points((0:n)+0.8,dbinom(0:n,n,lambda),type="h",lwd=5,col=1)
legend("topright",legend=c(expression(paste("t(",nu,"=3)")),expression(paste("t(",nu,"=3)")),"normal","Bin(100,0.1)"),col=c(4,3,2,1),lwd=2)
```



- Log Likelihood

$$
\log L(\lambda,\rho)=\sum_{t=1}^{T}\ln P(k_{t},N_t)
$$


```{r}
logLt<-function(n,k_t,nu,seed){
  return(function(x){
    if(x[2]>=0 & x[2]<1 & x[1]>0 & x[1]<1){
      ans<-0
       for(t in 1:length(k)){
          ans<-ans+log(P_k3(k[t],N[t],x[1],x[2],nu,1e6,seed))
       }
    }
    else{
       ans<-(-10000)
    }     
    return(ans)
   }
  )
  }

logLt2<-function(n,k_t,nu,seed){
  return(function(lambda,rho){
    ans<-0.0
    for(i in 1:length(k_t)) ans<-ans+log(P_k3(k_t[i],n,lambda,rho,nu,1e6,seed))
    return(ans)
    }
    )
  }

```




- Most-Likelihood Estimation




```{r eval=FALSE}
lambda_tMerton_100<-c()
rho_tMerton_100<-c()
SE_lambda_tMerton_100<-c()
SE_rho_tMerton_100<-c()
logL_tMerton_100<-c()
I<-12
nu<-100

for(i in 1:I){
print(i)  
k<-data[[i]][,2]
N<-data[[i]][,1]

res<-optim(c(0.01,0.01),hessian=TRUE,logLt(N,k,nu,1),control=list(fnscale=-1))
out<-round(c(res$value,res$par,sqrt(-eigen(solve(res$hessian))$values)),4)　　# 対数尤度,最尤推定値と標準誤差
lambda_tMerton_100[i]<-out[2]
SE_lambda_tMerton_100[i]<-out[4]
rho_tMerton_100[i]<-out[3]
SE_rho_tMerton_100[i]<-out[5]
logL_tMerton_100[i]<-out[1]
}

save(lambda_tMerton_100,rho_tMerton_100,logL_tMerton_100,SE_lambda_tMerton_100,SE_rho_tMerton_100,file="tMerton_100.RData")
```


```{r eval=FALSE}
lambda_tMerton_10<-c()
rho_tMerton_10<-c()
SE_lambda_tMerton_10<-c()
SE_rho_tMerton_10<-c()
logL_tMerton_10<-c()
I<-12
nu<-10

for(i in 1:I){
print(i)  
k<-data[[i]][,2]
N<-data[[i]][,1]

res<-optim(c(0.01,0.01),hessian=TRUE,logLt(N,k,nu,1),control=list(fnscale=-1))
out<-round(c(res$value,res$par,sqrt(-eigen(solve(res$hessian))$values)),4)　　# 対数尤度,最尤推定値と標準誤差
lambda_tMerton_10[i]<-out[2]
SE_lambda_tMerton_10[i]<-out[4]
rho_tMerton_10[i]<-out[3]
SE_rho_tMerton_10[i]<-out[5]
logL_tMerton_10[i]<-out[1]
}

save(lambda_tMerton_10,rho_tMerton_10,logL_tMerton_10,SE_lambda_tMerton_10,SE_rho_tMerton_10,file="tMerton_10.RData")
```




```{r}
load("tMerton_10.RData")
load("tMerton_100.RData")
lambda_avg[1:12]
lambda_Merton[1:12]
lambda_tMerton_100[1:12]
lambda_tMerton_10[1:12]
```

```{r}
data.frame(lambda_avg[1:12],lambda_Merton[1:12],lambda_tMerton_100,lambda_tMerton_10)
```




```{r}
data.frame(rho_Merton[1:12],rho_tMerton_100,rho_tMerton_10)
```


```{r}
data.frame(logL_Merton[1:12],logL_tMerton_100,logL_tMerton_10)
```

